臺灣士林地方法院刑事判決　　　　　　　　　　　　　　九十年度自字第一四四號
　　自　訴　人　丙○○
　　　　　　　　甲○○
　　被　　　告　丁○○
右列被告因誣告案件，經自訴人提起自訴，本院判決如左：
    主  文
丁○○無罪。
    理  由
一、自訴意旨略以：被告丁○○明知其與自訴人於民國八十九年七月十二日晚上六時
    三十分許，在台北縣淡水鎮○○街一七七巷內巧克力花園社區之停車場入口前，
    發生爭執時，自訴人並無毀損被告所有車號ＥＴ—７８１３號自用小客車之後照
    鏡，惟被告竟於本院九十年度易字第一七三號傷害、毀損案件中，提出該車後照
    鏡遭毀損之照片，使用該偽造、變造之證據，誣指該毀損行為係自訴人所為，因
    認被告涉有刑法第一百六十九條第二項意圖他人受刑事或懲戒處分，而偽造、變
    造證據，或使用偽造、變造證據罪嫌等語。
二、按犯罪事實應依證據認定之，無證據不得推定其犯罪事實；不能證明被告犯罪者
    ，應諭知無罪之判決，刑事訴訟法第一百五十四條、第三百零一條第一項分別定
    有明文。又刑法上誣告罪之成立，以意圖使他人受刑事處分或懲戒處分，而為虛
    偽之告訴告發報告者為要件，所謂虛偽係指明知無此事實故意捏造而言，若告訴
    人誤認有此事實或懷疑有此事實而為申告，自不得指為虛偽，縱不能證明其所訴
    之事實為真實，致被訴人不負刑責，而告訴人本缺乏誣告之故意，即難科以本罪
    ，最高法院二十年上字第七一七號、四十年台上字第八八號、四十四年台上字第
    八九二號等判例意旨可資參照。
三、訊據被告丁○○堅決否認有何誣告或使用偽造、變造證據之犯行，辯稱：自訴人
    確有毀損伊之車子，自訴人於警員到達之前即毀損伊之車子，伊即已拍照，於警
    員走後自訴人又毀損該車，伊又拍照，該後照鏡毀損之照片，即係伊後來所拍，
    伊不可能為了照片而弄壞自己的車子等語。
四、經查：
    自訴人甲○○、丙○○共同於八十九年七月十二日晚六時三十分許，在台北縣淡
    水鎮○○街一七七巷內巧克力花園社區之停車場入口前，攔下由被告所駕駛車號
    ＥＴ—７８１３號自用小客車，不讓丁○○將車開進大樓停車場，惟丁○○仍緩
    慢推進，由自訴人甲○○跳上該自小客車引擎蓋，在其上接續用腳踩踏，導致引
    擎蓋凹陷毀損，並拉斷該車雨刷等情，被告乃對自訴人提起毀損、強制罪等刑事
    告訴之事實，業經本院於九十年六月五日以九十年度易字第一七三號案件判處自
    訴人成立毀損、強制罪在案，有該案件刑事判決影本一份附卷可稽。查被告於上
    開傷害等案件中，固曾於本院前開刑事案件審理時提出被告之車子後照鏡毀損之
    照片，及另一張車子後照鏡未毀損之照片，自訴人即以被告所提之照片兩張不一
    ，即認該後照鏡有毀損之照片，係經變造之證據云云。惟查證人即自訴人之妹康
    曉翎於本院審理時到庭證稱：「（問：八十九年七月十二日晚上你有無看到自訴
    人、被告二人爭執之情形？詳述爭執經過？）我看到自訴人二人先圍住馬路，雙
    方起爭執，警察來了，警察走了之後，自訴人二人繼續爬上車子，有踢車子，也
    有跳車子，我沒有拿相機照相，我人在九樓，我沒有下樓，等到警察走了，我姐
    姐他們在吃飯，吃完飯之後，我三嫂拿相機去照的，我不知道警察有沒有照，警
    察來之前，我姐姐她們沒有照，因為情況很亂。」、「（問：你是否知道該車損
    壞之情形？）雨刷被折斷，照後鏡被破壞，引擎蓋有凹損。」、「（問：為何前
    面兩張照片照後鏡，一張的照後鏡有壞掉，一張沒有壞掉？）這都是警察來之後
    照的，先照一張，他們繼續破壞，所以照下一張。」（見本院九十年十月十五日
    訊問筆錄）；證人即被告之夫戊○○到庭證稱：「（問：詳述八十九年七月十二
    日下午六時發生事情經過？）我和我太太丁○○三人開車要進去停車場，遠遠的
    就看到康家兄攔路，後來甲○○跳到我的車上，因為已經擋住車道路口，我們就
    將車子慢慢開到警衛室，後來警察有來，我先上去吃飯，丁○○再上去，我們在
    九樓的陽台有看到他們繼續破壞我們的車子，我太太說大約八點多時，丁○○把
    車子停到樓下去。」（見本院九十年十一月一日訊問筆錄）；證人自訴人之弟乙
    ○○到庭證稱：「（問：詳述當天事情發生經過？）我在晚上七點多到家，我看
    到丁○○的引擎蓋有點凹、雨刷已經彎了，後來我看到我大哥甲○○踢車子、踢
    門、折雨刷，當時警察還在現場。之後我大哥說女孩子家嫁出去了，又想回來分
    什麼、分什麼。我告訴我大哥你想別人蓋章，要好好和別人說，之後我們上去吃
    飯，吃完飯，我們帶相機去照相，我想以後如果有事情，不論要否告訴，都要留
    下證據，以後有發生事情，也可以讓別人評評理。」（見本院九十年十一月一日
    訊問筆錄）等語綦詳。綜上證詞，足認被告所辯自訴人於警員到達之前即毀損被
    告之車子，於警員走後自訴人又毀損該車，而被告先後拍照兩次等情堪予採信，
    是該車之後照鏡於案發當天係屬損壞情形，至為明灼。自訴人毀損該車既係接續
    進行，且被告亦係分兩次拍照，準此，被告於前開刑事案件中所提出之照片毀損
    情形不一致，並無違常理，亦難據此即謂被告有自為損壞後照鏡之情，自訴人自
    始未舉證證明該後照鏡係被告自為損壞，且本院復查無證據證明該後照鏡係由被
    告自為損壞而拍照，自訴人指訴被告使用該偽造、變造之證據，已屬無據。
    再自訴人於前開被訴強制、毀損之刑事案件中，本院雖未認定被告有毀損被告車
    子之後照鏡，然衡諸常情，一般人突遇此情形，顯足以懷疑上開後照鏡之毀損，
    係因前揭毀損行為所致，況案發當天被告二人聯手阻擋被告之車子行進，且出手
    毀損該車，因此懷疑上開後照鏡之毀損，亦係因自訴人之聯手毀損所致，自難苛
    責。從而，被告因有此懷疑，乃於本院審理前開刑案時持該後照鏡毀損之照片併
    予補充申告，實乃行使其告訴權之正當手段，其主觀上顯無捏造事實，亦無意圖
    使自訴人受刑事處分之故意而為虛偽告訴，縱被告補充申告自訴人另涉有此部分
    之毀損罪嫌，雖經本院審理結果，未予認定，惟本件自訴人確實因被告告訴涉犯
    毀損該車之引擎蓋、雨刷及強制罪嫌，經判處罪刑在案，已如前述，且被告於該
    毀損、強制案中補充告訴之部分，又顯非故意捏造、虛構，僅係出於懷疑而為申
    告，殊難認被告有以意圖使自訴人受刑事處分始虛構事實而為申告，揆諸首開說
    明，核其所為，自與誣告罪及準誣告罪之構成要件不符。此外，復查無其他積極
    證據，足資證明被告有自訴人所指之誣告、準誣告犯行，因認不能證明被告犯罪
    ，自應為被告無罪之諭知。
據上論斷，應依刑事訴訟法第三百四十三條、第三百零一條第一項，判決如主文。
中      華      民      國    九十一    年      三      月     十四     日
                                    臺灣士林地方法院刑事第四庭
                                        法  官  王  俊  雄
右正本證明與原本無異。
如不服本判決，應於判決送達後十日內，向本院提出上訴狀。
                                        書記官  陳  鳳  嬌
中      華      民      國    九十一    年      三      月     二十     日
